【裁判字號】    98,交抗,2663
【裁判日期】    981103
【裁判案由】    違反道路交通管理處罰條例
【裁判全文】
臺灣高等法院交通事件裁定            98年度交抗字第2663號
抗  告  人
即受處分人  甲○○
上列抗告人即受處分人因違反道路交通管理處罰條例案件，不服
臺灣士林地方法院，中華民國98年9 月30日所為裁定（98年度交
聲字第623 號），提起抗告，本院裁定如下：
    主  文
抗告駁回。
    理  由
一、原處分機關即臺北市交通事件裁決所民國（下同）98年5 月
    19日所為之處分意旨（原處分案號：北市裁罰字第裁22-A
    EX647308號），略以：異議人即受處分人甲○○駕駛車牌號
    碼H4 -180 號營業小客車（下稱上開營小客車），於98 年3
    月29日15時28分許，行經臺北市○○路○ 段75巷與東湖路口
    ，因有未依號誌指示左轉之違規行為，為執勤員警當場攔停
    製單舉發，爰依道路交通管理處罰條例第48條第1 項第2 款
    規定處罰鍰1,800 元，並依同條例第63條第1 項第1 款（原
    處分機關漏載第1 項第1 款）記違規點數1 點等語。
二、受處分人不服裁決處分，聲明異議意旨則以：伊於上揭時、
    地，駕駛上開營小客車，為警攔停舉發「不依標誌、標線號
    誌指示」之違規，惟伊當時係於左轉燈亮起第1 秒時立刻左
    轉，員警並未看清即開單舉發，再員警應提出照片等具體科
    學證據以資證明云云。
三、惟查：
  (一)按汽車駕駛人不依標誌、標線、號誌指示轉彎時，處新臺幣
    （下同）600 元以上1800元以下罰鍰，汽車駕駛人違反上開
    規定者，並記違規點數1 點，道路交通管理處罰條例第48條
    第1 項第2 款、第63條第1 項第1 款亦分別定有明文。
  (二)異議人甲○○於98年3 月29日15時28分許，駕駛上開營小客
    車，行經臺北市○○路○段75巷口處左轉東湖路時，不依號
    誌指示左轉入東湖路，而為執勤員警當場掣單舉發乙節，為
    異議人所是認，並有臺北市政府警察局北市警交字第AEX647
    308 號舉發違反道路交通管理事件通知單1 紙在卷可稽，此
    部分事實堪予認定。
  (三)異議人雖辯以：伊係於左轉燈亮起第1 秒即左轉，並未有不
    依號誌指示之違規行為云云，惟經證人即本件舉發員警乙○
    ○於原法院到庭具結證稱：「當時我服交通執法勤務，在東
    湖路康寧路三段交叉路口，我騎乘摩托車行駛在東湖路，前
    面是紅燈（庭呈現場照片2 張，所拍相片的景致就是我所看
    到的視野。照片內亮紅燈的是東湖路東往西方向；照片內綠
    燈是異議人的方向，是由北往南方向），當時康寧路三段僅
    能直行而已，但有專屬的左轉號誌燈，該時左轉號誌燈未亮
    ，異議人就強行左轉入東湖路。之後我亮警示燈，迴轉後，
    在東湖路24號將異議人攔停下來，他被我攔停後，他有向我
    表明請不要開單，如開單請開紅線違停，但我沒有如他所說
    的開單。我停等紅燈的位置，距離異議人應遵行的號誌約有
    25公尺至30公尺，該處是我們的交通崗，所以我們對號誌很
    熟悉。異議人應遵行的康寧路三段號誌，先有直行綠燈，約
    過20秒至30秒後，左轉綠燈才會亮起，約亮20秒至30秒的時
    間，左轉號誌消失後，南北向就會呈現紅燈狀態，所以是三
    個時相。我確定異議人是在康寧路直行綠燈亮起時就左轉，
    我當時還在等紅燈時，異議人就已經強行左轉。」、「異議
    人不可能在左轉燈亮起的第一秒就左轉，因為康寧路左轉燈
    第一秒亮起時，我所遵守的東湖路紅綠燈也會出現紅燈但可
    右轉之指示。但異議人左轉經過我前方時，我的號誌還是紅
    燈狀態。」等語明確（見原法院卷第19頁至第20頁），並有
    異議人庭呈之現場照片2張附卷可稽（見同上卷第22頁），
    經核證人乙○○係就案發當日親身經歷之舉發經過作證，所
    證內容，就其目擊異議人違規情節及舉發經過敘述詳確，亦
    經具結，並無瑕疵，顯非一般憑空捏造證詞可擬，且證人與
    異議人原不相識，兩人間並無怨恨仇隙，故證人要無設詞誣
    陷異議人違規，進而招致偽證重罪之可能及必要，是其證詞
    應屬可信。再觀諸證人庭呈之2張現場照片，其中所示綠燈
    號誌即為異議人當時所遵行之號誌，而證人於舉發當時所在
    位置，得清楚辨識該號誌轉換情形，且參當時為下午3時28
    分許，應係日照充足、視野良好時段，證人當無有錯認或無
    法看清之情存在，是異議人確有證人所指述之交通違規事實
    應甚明確。
  (四)又按交通警察掣單舉發違反道路交通管理處罰條例所列之違
    規事實，本質上為行政處分，係公務員基於職務上之公權力
    ，依法就特定之具體事件所為之具公法上效果之單方面行政
    行為，如無形式上顯然之瑕疵可指，基於公務員為公法上行
    為具有公信力之原則，該行政行為當可被推定為真正。若謂
    公務員一切行政行為均需預留證據以證其實，則國家行政勢
    必窒礙難行，準此，刑事訴訟法就犯罪證據所列有關之規定
    與屬於行政秩序罰之交通違規裁罰本質不合之部分，自不在
    準用之列。鑑於交通違規事實往往驟然而現、稍縱即逝，若
    硬性要求舉發員警不分違規情節，一律必須預留證據，俾便
    事後提出供法院審酌，除有現實技術可行性之困難外，勢將
    大幅提高交通管理之行政成本，並嚴重削弱道路交通管理之
    行政效能，此絕非立法者制定道路交通管理法規之本意。遑
    論
    本件業經執勤警員乙○○提出現場照片附卷可憑，並於原法
    院到庭結證在卷，證明異議人當時確有未依號誌指示規定左
    轉之交通違規，自足作為本案舉發之證明方法。且舉發員警
    係親眼見聞違規經過，並經以證人之身分具結後為證述，此
    證人證詞自不失為證明方法之一種，則異議人人之違規行為
    已堪認定。
  (五)再徵以本件舉發警員紀宗育為執行交通勤務之公務員，其觀
    察程度自較一般人更為專注，是其證稱當時因騎車巡邏行經
    該地，親見該違規駕駛人確實有上開交通違規之行為，乃向
    前取締等語，復查無任何證據足資證明員警有捏造事實違法
    取締或誤認車號之情事，衡以證人至原法院作證具結以言詞
    供述本件之舉發經過，其與異議人素不相識，亦無仇恨、嫌
    隙，當無自陷偽證罪之處罰而構詞誣指異議人之理，則執勤
    員警本其維護交通秩序、安全職責所為之舉發，自應受到合
    法、正確之推定。
四、綜上，異議人確有本案交通違規之事實，至為明確。原法院
    基以本件異議人確有行經本案之未依號誌左轉之交通違規行
    為，原處分機關依道路交通管理處罰條例第48條第1 項第2
    款、第63條第1 項第1 款及違反道路交通管理事件統一裁罰
    標準及處理細則所訂之違反道路交通管理事件統一裁罰基準
    表之規定裁處罰鍰1,800 元，並記違規點數1 點，核無違誤
    ，本件異議為無理由，應予駁回。經核並無違誤或不當，應
    予維持。異議人猶執陳詞提起抗告，否認有本案之交通違規
    ，為無理由，應予駁回。
五、據上論結，應依道路交通案件處理辦法第26條，刑事訴訟法
    第412條，裁定如主文。
中    華    民    國    98    年    11    月    3     日
                  刑事第九庭審判長法  官  陳貽男
                                  法  官  何信慶
                                  法  官  周盈文
以上正本證明與原本無異。
不得再抗告。
                                  書記官  張郁琳
中    華    民    國    98    年    11    月    3     日


司法院資訊處製作；財團法人民間司法改革基金會備份。
